【裁判字號】    90,判,2381
【裁判日期】    901213
【裁判案由】    營利事業所得稅
【裁判全文】
最  高  行  政  法  院  判  決                    九十年度判字第二三八一號
    原      告  合毅營造股份有限公司
    代  表  人  甲○○
    被      告  財政部台灣省南區國稅局
    代  表  人  許虞哲
右當事人間因營利事業所得稅事件，原告不服行政院中華民國八十九年二月十日台八
十九訴字第○四○五四號再訴願決定，提起行政訴訟。本院判決如左：
    主  文
原告之訴駁回。
訴訟費用由原告負擔。
    事  實
緣原告八十五年度營利事業所得稅結算申報，列報營業成本新台幣（下同）四二、九
八五、五二七元。被告初查，依據工程合約書剔除原料超耗一、三八四、四一四元，
核定營業成本為四一、六○一、一一三元。原告不服，申經復查結果，未准變更，就
台南縣西港鄉公所之營西村排水改善工程耗用預拌混凝土部分，提起一再訴願，遞遭
決定駁回，遂提起本件行政訴訟。茲摘兩造訴辯意旨如次：
原告起訴意旨略謂：原告八十五年度承包台南縣西港鄉公所之營西村排水改善工程，
耗用之預拌混凝土，依結算明細表結算耗用實際數量為七四二．六五立方米，而實際
帳列為一、三五四．七七立方米，多耗用六一二．一二立方米，金額為七○四、四四
六元，茲因開挖路線錯誤，致使該工程需打掉重做，打掉體積之長一七．四八九米 ×
寬五米 ×高七米=六一二．一二立方米，所以並無超耗之情事，有台南縣西港鄉公所
出具之文件可證。綜上所述，請求判決撤銷原處分及一再訴願決定等語。
被告答辯意旨略謂：一、按「製造業已依稅捐稽徵機關管理營利事業會計帳簿憑證辦
法設置帳簿，平時對進料、領料、退料、產品、人工、製造費用等均作成紀錄，有內
部憑證可稽，並編有生產日報表或生產通知單及成本計算表，經內部製造及會計部們
負責人員簽章者，其製品原料耗用數量，應根據有關帳證記錄予以核實認定。．．．
前項各該耗用原料之通常水準，由主管稽徵機關會同實地調查，並洽詢各該業同業公
會及有關機關擬訂，報請財政部核定．．．」「汽車運輸業，出租遊覽車業、海運業
、漁撈業、煤礦業、窯業所需燃料器材，營建業之營建材料及畜牧業之飼料等耗用數
量，應比照前條規定之原則辦理。」分別為營利事業所得稅查核準則第五十八條及第
五十九條所明定。二、本件原告係承包鄉公所、縣市政府等之一般土木工程，均有營
繕工程結算驗收證明書及結算明細表，被告依據該結算明細表結算耗用原料數量，剔
除原料超耗，其中西港鄉營西村排水改善工程，帳列耗用預拌混凝土一、三五四．七
七立方米計一、五五九、一一六元，結算明細表結算耗用七四二．六五立方米，剔除
超耗六一二．一二立方米計七○四、四四六元，並無不合。原告主張其八十五年度承
包台南縣西港鄉公所營西村排水改善工程，因開挖路線錯誤，致使該工程需打掉重做
，打掉體積為六一二．一二立方米，並無超耗，有西港鄉公所所出具之證明文件，以
茲佐證等語。查西港鄉公所八十七年十二月九日八十七所建第一一五九四號函，僅說
明原告承包營西村排水改善工程，有開挖線錯誤，致使該工程需重做修正，並無說明
有多耗用預拌混凝土六一二．一二立方米，是要難謂其承包營西村排水改善工程須多
耗用預拌混凝土六一二．一二立方米，所訴核不足採。綜上所述、請判決駁回原告之
訴等語。
    理  由
按「製造業已依稅捐稽徵機關管理營利事業會計帳簿憑證辦法設置帳簿，平時對進料
、領料、退料、產品、人工、製造費用等均作成紀錄，有內部憑證可稽，並編有生產
日報表或生產通知單及成本計算表，經內部製造及會計部門負責人簽章者，其製品原
料耗用數量，應根據有關帳證紀錄予以核實認定。製造業不合前項規定者，其耗用之
原料如超過各該業通常水準，超過部分，除能提出正當理由，經查明屬實者外，應不
予減除。前項各該耗用原料之通常水準，由主管稽徵機關會同實地調查，並洽詢各該
業同業公會及有關機關擬定，報請財政部核定，其未經核定該業通常水準者，得比照
機器、設備、製造程序、原料品質等相當之該同業原料耗用情形核定之，其無同業原
料耗用情形可資比照者，按該事業上年度核定情形核定之。但上年度適用擴大書面審
核者除外，若無上年度核定情形，則按最近年度核定情形核定之。其為新興事業或新
產品，無同業原料耗用情形及該事業上年度核定情形可資比照者，由稽徵機關調查核
定之。」「汽車運輸業、出租遊覽車業、海運業、漁撈業、煤礦業、窯業所需燃料器
材，營建業之營建材料及畜牧業之飼料等耗用數量，應比照前條規定之原則辦理。」
為營利事業所得稅查核準則第五十八條第一項、第二項、第三項及第五十九條所規定
。本件原告八十五年度營利事業所得稅結算申報，列報營業成本新台幣（下同）四二
、九八五、五二七元。被告初查，依據工程合約書剔除原料超耗一、三八四、四一四
元，核定營業成本為四一、六○一、一一三元。原告不服，申經復查結果，未准變更
，就台南縣西港鄉公所之營西村排水改善工程耗用預拌混凝土部分，提起一再訴願，
遞遭決定駁回，乃循序提起本件行政訴訟，主張如事實欄所載。經查：（一）、本件
原告不服被告之初查核定，以營業成本部分超耗之剔除有所疑義等語，申經復查結果
，以原告係承包鄉公所、縣市政府等一般土木工程，均有營繕工程結算驗收證明書及
結算明細表，原核定依據該結算明細表結算耗用原料數量剔除原料超耗，其中西港鄉
營西村排水改善工程，帳列耗用耗用預拌混凝土一、三五四．七七立方米計一、五五
九、一一六元，結算明細表結算耗用七四二．六五立方米，剔除超耗六一二．一二立
方米計七○四、四四六元，並無不合。（二）、原告主張西港鄉營西村排水改善工程
耗用預拌混凝土，因開挖路線錯誤，需打掉體積六一二．一二立方米重做，並無超耗
，有西港鄉公所出具之證明文件等語。惟西港鄉公所八十七年十二月九日八十七所建
字第一一五九四號函，僅說明原告承包營西村排水改善工程，因開挖線錯誤需重做修
正等語，並無說明多耗用預拌混凝土六一二．一二立方米，且原告未能提示相關佐證
證明文件，難即謂其須多耗用預拌混凝土六一二．一二立方米。原告未有施工日報表
，被告以無法依其帳載查核，乃依結算明細表核認其原料耗用，並非無據。又原告承
包西港鄉營西村排水改善工程，縱因開挖線錯誤需重做修正所生之損失，核屬得否列
報其他損失之另一問題，尚難據之為須多耗用預拌混凝土六一二．一二立方米之論據
。（三）、綜上所述，原告所訴，尚不足採。被告所為原處分，揆諸首揭規定，核無
違誤，訴願決定、再訴願決定遞予維持，均無不合。起訴意旨為無理由，應予駁回。
據上論結，本件原告之訴為無理由，爰依行政訴訟法施行法第二條、行政訴訟法第九
十八條第三項前段，判決如主文。
中    華    民    國      九十      年      十二      月      十三      日
                    最 高 行 政 法 院  第 四 庭
                                審 判 長 法  官      葉  振  權
                                         法  官      黃  璽  君
                                         法  官      吳  錦  龍
                                         法  官      劉  鑫  楨
                                         法  官      吳  明  鴻
右  正  本  證  明  與  原  本  無  異
                                         法院書記官  陳  盛  信
中    華    民    國      九十      年      十二      月      十三      日


司法院資訊處製作；財團法人民間司法改革基金會備份。
